【裁判字號】    98,易,1329
【裁判日期】    991021
【裁判案由】    詐欺
【裁判全文】
臺灣高雄地方法院刑事判決              98年度易字第1329號
公  訴  人  臺灣高雄地方法院檢察署檢察官
被      告  乙○○
上列被告因詐欺案件，經檢察官提起公訴（98年度偵字第18923號）
，本院判決如下：
    主  文
乙○○犯詐欺取財罪，處有期徒刑陸月，如易科罰金，以新臺幣
壹仟元折算壹日。
    事  實
一、乙○○於民國98年5 月27日下午2 時許，與友人丙○○一同
    前往高雄市前鎮區○○○路217 號太平洋百貨公司13樓「金
    石堂」時，得知丙○○將裝有電腦等財物之黑色公事包寄放
    在金石堂櫃檯暫時保管，竟意圖為自己不法之所有，基於詐
    欺取財之犯意，於同日下午2 時44分許，趁丙○○閱讀書籍
    之際，向暫時看管該公事包之店長甲○○表示要取回寄放之
    電腦，因丙○○寄放該公事包時係由另一店員受理，且當時
    寄放在櫃臺之物品僅有丙○○所有之前開公事包，甲○○因
    而陷於錯誤，以為該公事包即是乙○○所寄放，遂將該公事
    包（內有筆記型電腦1 台、筆記本1 本、液態汽油添加劑1
    瓶、固態汽油添加劑2 瓶及業務資料等）取交乙○○，乙○○得手後立即離去不知所蹤。嗣於98年6 月3 日凌晨5 時許
    ，丙○○在高雄市○○區○○路上之「大都會」網咖發現乙○○在該店內上網，經報警處理後，當場扣得黑色公事包及
    資料夾，始查悉上情。
二、案經丙○○訴由高雄市政府警察局前鎮分局報請臺灣高雄地
    方法院檢察署檢察官偵查起訴。
    理  由
壹、證據能力部分：
一、本案證人丙○○於本院99年1 月14日審理時所為之證述，係
    屬被告以外之人於本案審判程序所為證述，雖未經被告乙○○（下稱被告）到庭為交互詰問，惟上開證人證述既係向法
    官所為，依法即應有證據能力。又被告於本院99年3 月23日
    準備程序及審理時，業已明示不必再傳喚證人丙○○到庭詰
    問及對質，且表示無其他證據聲請調查，有本院準備程序及
    審判筆錄在卷可稽（見本院卷第52、96、97頁）。而證人丙○○於本案關於被告所為之供述，復經本院於審判期日，依
    法定程序逐一提示並告以要旨，由被告依法辯論，而完足為
    合法調查之證據，自得採為判決之基礎。
二、證人丙○○警詢中之證述，無證據能力：
    次按被告以外之人於審判外之言詞或書面陳述，除法律有規
    定者外，不得作為證據；被告以外之人（包括證人、鑑定人
    、告訴人、被害人及共同被告等）於檢察事務官、司法警察
    官或司法警察調查中所為之陳述，與審判中不符時，其先前
    之陳述具有較可信之特別情況，且為證明犯罪事實存否所必
    要者，得為證據，為刑事訴訟法第159 條第1 項、第159 條
    之2 所明定。是被告以外之人於司法警察（官）調查中所為
    之陳述，依刑事訴訟法第159 條第1 項規定，係屬傳聞證據
    ，原則上無證據能力，惟如該陳述與審判中不符時，其先前
    之陳述具有較可信之特別情況，且為證明犯罪事實存否所必
    要者，依同法第159 條之2 規定（即刑事訴訟法第159 條第
    1 項所指之「除法律有規定者外」），始例外認為有證據能
    力。如該陳述與審判中相符時，因該陳述並不符合刑事訴訟
    法第159 條之2有 關傳聞例外之規定，故不得作為認定本案
    犯罪事實有無之證據。此時，當以其於審判中之陳述作為證
    據。本件被告認證人丙○○於警詢中所為之陳述，無證據能
    力。經查：證人丙○○警詢中關於上開公事包係其所有，於
    上揭時、地遭被告擅自取走之陳述，核與其於審判中之證述
    相符，是依前開說明，證人丙○○於警詢中之陳述，並無傳
    聞證據例外之情形，應無證據能力。此時，當以證人丙○○
    於審判中之證述作為證據。
三、再按被告以外之人於偵查中向檢察官所為之陳述，除顯有不
    可信之情況者外，得為證據。刑事訴訟法第159 條之1 第2
    項定有明文。被告以外之人於偵查中向檢察官所為陳述，雖
    為審判外之陳述，然依刑事訴訟法之規定，檢察官係代表國
    家偵查犯罪、實施公訴，依法有訊問被告、證人、鑑定人權
    利之人；且於實務運作時，檢察官偵查中向被告以外之人所
    取得之陳述，原則上均能遵守法律規定，不致於違法取供，
    故可信度極高，自得為證據。被告於本院準備程序中對於證
    人蘇美諺、陳信全上開訊問筆錄之證據能力，有所爭執，然
    本院審酌證人蘇美諺、陳信全於偵查中向檢察官所為陳述，
    並無非法取供等非任意之陳述，亦無其他足認該陳述有何顯
    不可信之情事，且經具結，依上開規定，該陳述均得作為本
    案證據。
四、被告以外之人於審判外之陳述，雖不符前4 條之規定，而經
    當事人於審判程序同意作為證據，法院審酌該言詞陳述或書
    面陳述作成時之情況，認為適當者，亦得作為證據，刑事訴
    訟法第159 條之5 第1 項定有明文。本案除被告對前述資料
    否認證據能力外，檢察官及被告均對本判決後開引用具有傳
    聞證據性質之證據資料，同意作為本案證據使用，本院審酌
    各該證據作成之情況，並無不法取供等非任意性情況，認為
    適當，爰依上開規定作為證據。
貳、實體部分：
一、訊據被告固坦承與丙○○於98年5 月27日下午2 時許進入上
    址「金石堂書局」時，扣案之黑色公事包係由丙○○所攜帶
    ，且係由丙○○將扣案之黑色公事包寄放在櫃檯，且係其於
    同日下午2 時44分許向櫃檯人員取走該公事包獨自離開等情
    ，惟矢口否認有何詐欺犯行，辯稱：該公事包是我的，我並
    未詐取該公事包，丙○○將資料夾寄放我公事包內，加上我
    右腳疼痛走路不便，他好意幫我提公事包以利逛街云云。然
    查：
(一)、被告與與丙○○於98年5 月27日下午2 時許進入上址「金石
    堂書局」時，扣案之黑色公事包係由丙○○所攜帶且將扣案
    之黑色公事包寄放在櫃檯，被告於同日下午2 時44分許向櫃
    檯人員取走該公事包並獨自離開，查獲時該公事包放置丙○○所有之資料夾等情，有證人丙○○於偵查及本院審理中之
    證述、證人甲○○於警詢、偵查及本院審理之證述綦詳，並
    有扣押物品目錄表、資料夾照片附卷可稽（見警卷第17、25
    頁），且為被告肯認無訛，此部分事實至屬明確。
(二)、被告固以前詞置辯，惟證人丙○○於偵查及本院審理時結證
    稱：扣案的黑色公事包是我所有。98年5 月27日我與被告一
    起進入SOGO百貨金石堂書局，我之前在賣汽油添加劑，被告
    說可以幫我介紹客戶，在太平洋百貨樓下見面時，被告問我
    有沒有帶資料，我說有，被告在我出發之前以電話問我有沒
    有帶我的NOTEBOOK，我也說有。進去後，我先把包包拿在手
    上，進入書局看書，因為覺得太重，所以就先將該公事包寄
    放櫃檯，因被告離開抽煙，所以沒有看到我寄放包包，被告
    進來後問我公事包在哪裡，我說我寄放在櫃檯並沒有不見。
    我又繼續看書，並跟他約定3 點離開，我等到3 點10幾分，
    沒看到被告，覺得奇怪，約3 點半左右，我打算離開，到櫃
    檯拿我的公事包時，才發現我公事包被領走。櫃檯小姐說公
    事包交給我那位朋友，我寄放時櫃檯人員是小姐，我去取回
    時櫃檯是另外一個人，所以櫃檯人員才搞不清楚狀況。當時
    我寄放包包時，包包內有華碩W6A 白色筆記型電腦，還有一
    本黑色筆記本及推展業務資料，及我販售汽油添加劑的實品
    ，有一瓶是液體、兩瓶固態的產品。該包包我使用一年多，
    我是在高雄市○○路家樂福以1000多元現金代價買的等語綦
    詳（見偵卷第11頁、本院卷第27至29頁），核與證人甲○○
    於警詢、偵查及本院審理時證稱：我任職於三多三路SOGO
    百貨13樓金石堂書局店長。98年5 月底，丙○○與一位朋友
    到我們書局，丙○○寄放一個包包在櫃檯，當時是由我們店
    內一位女性店員接受寄放。丙○○進入書局我沒看到，後來
    換我站櫃檯，被告說要拿他的包包，現場只有一個黑色公事
    包，我就將該包包拿給被告，他也毫不猶豫接過黑色公事包
    ，我就誤認為就是他的，就給了他，當時是我的疏失我沒有
    作確認的動作。過了約30分鐘至1 小時左右，丙○○至櫃檯
    ，向我表示他要拿他的電腦包包，我跟他說已經被領走了，
    丙○○就很生氣說，為何把他的包包交給別人，我們問他是
    否有與認識的人一起來，我們形容取走包包的人的衣服特徵
    ，從我講的衣服特徵，丙○○就覺得很像與他當天同行的人
    拿走的。店裡小姐說，寄放包包的是丙○○沒錯等語（見偵
    卷第10頁、本院卷第67、68、70頁）；證人蘇美諺於偵查時
    結證稱：我是丙○○的姊姊，我們住在一起。（提示扣案包
    包照片）我有看過，丙○○使用約一年多了，丙○○平常在
    包包裝有電腦及一些業務資料。該包包有一個把手，外面有
    兩層拉鍊，上端較窄、下端較寬，品牌我不清楚等語（見偵
    卷第19頁）；證人陳信全於偵查時結證稱：我是丙○○的教
    會朋友，我們一個禮拜至少一次都會在教會見面。我曾看過
    丙○○使用一黑色包包，該包包約是15吋筆電的大小，手提
    式的，黑色，材質類似布面，裡面約有兩層，外側正面有一
    拉鍊。包包平常放電腦、萬用手冊、公司業務資料等語（見
    偵卷20頁）相符。被告雖辯稱證人丙○○所述與事實相悖，
    然衡情，證人丙○○與被告間並無特殊情誼或仇怨存在，業
    據被告於本院審理時供述明確（見本院卷第97頁），若非真
    有此事，證人丙○○實無需擔負偽證罪之刑責，而蓄意誣指
    被告涉有上開犯行；再觀諸本院勘驗98年5 月27日13時11分
    38秒至13時13分33秒證人丙○○住處電梯及門口監視錄影光
    碟結果：證人丙○○當時確實提一黑色公事包出門，有勘驗
    筆錄及監視器翻拍照片在卷足稽（見本院卷第80、82至84
    頁），足證證人丙○○出門時確實有攜帶黑色公事包，而證
    人丙○○出門時既攜帶黑色公事包，自無須將資料夾寄放在
    被告處之必要，是被告抗辯上開黑色公事包係其所有，該公
    事包放置證人丙○○資料夾係證人丙○○所寄放，而其右腳
    疼痛，證人丙○○好意幫其提公事包且寄放在櫃檯云云，顯
    係卸責之詞，不足採信。
(二)、綜上所述，本案被告上開犯行，事證明確，應依法論罪科刑
    。
二、核被告所為，係犯刑法第339條第1項之詐欺取財罪。審酌被
    告正值青壯時期，不思勤奮工作、循正當途徑獲取財物，竟
    乘友人丙○○於上址閱讀之際，乘機向暫時看管該公事包之
    店長甲○○騙取該公事包，及告訴人丙○○受有損害情形，
    暨犯後態度等一切情狀，爰量處如主文所示之刑，並諭知易
    科罰金折算標準，以資懲儆。
據上論斷，應依刑事訴訟法第299 條第1 項前段，刑法第339 條
第1 項、第41條第1 項前段，刑法施行法第1 條之1 ，判決如主
文。
本案經檢察官周天畏到庭執行職務。
中    華    民    國    99    年    10    月    21    日
                刑事第十九庭    審判長法  官  陳志銘
                                      法  官  黃宣撫
                                      法  官  吳芝瑛
以上正本證明與原本無異。
如不服本判決應於收受送達後10日內向本院提出上訴書狀，並應
敘述具體理由；如未敘述上訴理由者，應於上訴期間屆滿後20日
內向本院補提理由書（均須按他造當事人之人數附繕本）「切勿
逕送上級法院」。
中    華    民    國    99    年    10    月    21    日
                                      書記官  林麗文
附錄本案論罪科刑法條：
刑法第339 條第1 項（詐欺罪）
意圖為自己或第三人不法之所有，以詐術使人將本人或第三人之
物交付者，處5 年以下有期徒刑、拘役或科或併科1 千元以下罰
金。

司法院資訊處製作；財團法人民間司法改革基金會備份。
